【裁判字號】    90,保險上,21
【裁判日期】    901211
【裁判案由】    給付保險金
【裁判全文】
台灣高等法院民事判決  九十年度保險上字第二一號
      上  訴  人  乙○○
                  甲○○
                  潘翠琴
      被上訴人    國華人壽保險股份有限公司
      法定代理人  張貞松
      訴訟代理人  陳慶賢
右當事人間給付保險金事件，上訴人對於中華民國九十年五月九日臺灣臺北地方法院
九十年度保險字第一二號第一審判決提起上訴，本院判決如左：
    主    文
上訴駁回。
第二審訴訟費用由上訴人負擔。
    事    實
甲、上訴人方面：
一、聲明：(一)原判決廢棄。
          (二)被上訴人應給付上訴人新台幣（下同）佰萬元，及自民國（下同）八
            十九年七月二十九日起至清償日止，按週年利率百分之五計算之利息。
          (三)願供擔保請准宣告假執行。
二、陳述：除與原判決記載相同部分，予以引用外，並補稱略以：
    (一)上訴人係本件保險契約指定之受益人。
    (二)上訴人之父陳子乾已繳付保險費，被上訴人自應負保險責任。
    (三)依訴外人黃淑瓊稱，第一次要保書（下稱系爭要保書）撤銷後，已再重新要保
      ，但黃淑瓊未交付第二次之要保書。
    (四)上訴人之母潘翠琴匯入黃淑瓊之配偶王超勇帳戶之十萬元，僅其中二萬元係保
      險費。
三、證據：援用原審之立證方法。
貳、被上訴人方面：
一、聲明：
    (一)上訴駁回。
    (二)如受不利判決，願預供擔保請准宣告免為假執行。
二、陳述：除與原判決記載相同部分，予以引用外，並補稱略以：
    (一)上訴人之母潘翠琴對系爭要保書填載內容有異議，表示欲重填，而撤銷先前要
      保之意思表示，系爭要保書已因撤銷而成為自始無效，撤銷後並無第二次要保
      。
    (二)本件保險費，係黃淑瓊以自己名義簽發遠期支票代為墊繳，保險要約撤銷時，
      該支票票載發票日尚未到期，已由黃淑瓊領回，被上訴人並未收受任何保險費
      。
    (三)依撤銷前之系爭要保書所載，受益人為潘翠琴，而非上訴人。
三、證據：援用原審之立證方法。
    理        由
一、本件上訴人起訴主張：上訴人之父陳子乾，經被上訴人公司業務員黃淑瓊招攬，
    由上訴人之母潘翠琴全權委託黃淑瓊，於八十七年三月十日向被上訴人投保人身
    意外險，保險金額計三百萬元，並已支付保險費予被上訴人公司之代理人黃淑瓊
    ，保險契約已成立生效，嗣陳子乾於八十七年七月三十日因故身亡，經上訴人申
    請理賠，被上訴人竟拒絕理賠等情，爰依系爭保險契約之約定，求為命被上訴人
    給付三百萬元及自八十九年七月二十九日起至清償日止，按週年利率百分之五計
    算利息之判決。
    被上訴人則以：系爭保險契約係由上訴人之母潘翠琴代其夫陳子乾，委託被上訴
    人公司業務員黃淑瓊填寫系爭要保書，向被上訴人申請投保，被上訴人於核保過
    程中，曾派員為生存調查，潘翠琴對系爭要保書所載內容有意見，要求重填要保
    書，已撤銷系爭保險契約要保之意思表示，且被上訴人亦未收受任何保險費，系
    爭保險契約並未成立，況系爭要保書指定之受益人係潘翠琴，而非上訴人等語資
    為抗辯。
二、本件經依民事訴訟法第四百六十三條準用同法第二百七十條之一第一項第三款規
    定，整理並協議簡化爭點及不爭執點後，兩造同意就言詞辯論時所陳述之事實及
    主張之法律關係為論斷（見本院卷第七十九頁、第八十頁）。查系爭保險契約係
    由上訴人之母潘翠琴經被上訴人公司業務人員黃淑瓊招攬保險後，全權委託黃淑
    瓊以上訴人之父陳子乾為被保險人，向被上訴人申請投保人身意外險之事實，為
    兩造所不爭執，並有潘翠琴、陳子乾之要保書及國華人壽新契約保戶訪問表可稽
    （見原審卷第四四頁至第四六頁），固堪信為真實。惟查本件兩造之爭點厥為：
    (一)被上訴人辯稱潘翠琴對系爭要保書所填載內容有異議，故要求重填，已撤銷先
      前所為要保之意思表示等語，而證人黃淑瓊亦在原審到場證稱：「：：八十七
      年三月我沒有向陳子乾招攬保險，是潘翠琴寄全家的資料要我作意外險，在生
      存調查時，陳子乾與潘翠琴部分，有關潘翠琴部分有腫瘤，陳子乾是職業類別
      不符：：資格不符當時潘翠琴有打電話給我請求撤件，電話中我有告訴他們全
      部撤回了」、「：：因為陳子乾職業類別不對，所以才有撤件的問題」等語（
      見原審卷第三三、八二頁），且上訴人之母潘翠琴亦在原審到場證稱：「我在
      八十七年二月二十七日有向國華（人壽保險股份有限）公司投保：：，（八十
      七年）三月初，他們公司有來做生存調查：：陳子乾也有投保完成，他的職業
      是警察，警察類別是第三類，但是業務員寫的是第一類，但是黃淑瓊有口頭告
      訴我，他表示有退回來，但資料都沒有給我，：：」等語（見原審卷第三四頁
      ），足證系爭要保書之要保意思表示，已因被保險人陳子乾職業類別不符，而
      被撤銷不存在。
    (二)雖上訴人主張被保險人陳子乾之保險費已支付，系爭保險契約應已有效成立云
      云，惟查，系爭要保書之要保意思表示，已因被撤銷而不存在，有如前述，況
      縱如上訴人所云系爭保險契約已有效成立，惟依該要保書之記載，其受益人為
      「潘翠琴」（見原審卷第四五頁），而非上訴人。雖上訴人主張其等係本件保
      險契約之受益人云云（見本院卷第一○六頁），惟始終不能舉證以實其說。即
      潘翠琴亦在本院到場僅稱：「：：有重新要保，但她（指黃淑瓊）並沒有給我
      要保書，所以我沒有證據可提出」云云（見本院卷第一○七頁），再徵諸證人
      黃淑瓊在原審到場所證稱：「：：（八十七年）三月十日他們（指上訴人全家
      ）並沒有又交一次件：：」等語（見原審卷第三五頁），亦難據為有利於上訴
      人之認定。
三、綜上所述，上訴人依據系爭保險契約之約定，請求被上訴人給付保險金三百萬元
    及法定遲延利息，自屬不應准許。從而原審所為上訴人敗訴之判決，所持理由雖
    與本院不盡相同，但其結果並無二致，仍應予維持。上訴論旨指摘原判決不當，
    求予廢棄改判，應認為無理由。
四、至兩造其餘之攻擊或防禦方法及未經援用之證據，經本院斟酌後，認為均不足以
    影響本判決之結果，自無逐一詳予論駁之必要，併此敘明。
五、據上論結，本件上訴應認為無理由，依民事訴訟法第四百四十九條第二項、第七
    十八條、第八十五條第一項前段，判決如主文。
中      華      民      國    九十      年     十二     月      十一    日
                                民事第十三庭
                                    審判長法  官  林  鄉  誠
                                          法  官  謝  碧  莉
                                          法  官  王  聖  惠
上訴人得上訴。
右正本係照原本作成。
如不服本判決，應於收受送達後二十日內向本院提出上訴書狀，其未表明上訴理由者
，應於提出上訴後二十日內向本院補提理由書狀（均須按他造當事人之人數附繕本）
上訴時應提出委任律師或具有律師資格之人之委任狀；委任有律師資格者，另應附具
律師及格證書及釋明委任人與受任人有民事訴訟法第四百六十六條之一第一項但書或
第二項（詳附註）所定關係之釋明文書影本。
中      華      民      國    九十      年     十二     月      十二    日
                                          書記官  陳  樂  觀
附註：
民事訴訟法第四百六十六條之一（第一項、第二項）：
對於第二審判決上訴，上訴人應委任律師為訴訟代理人。但上訴人或其法定代理人具
有律師資格者，不在此限。
上訴人之配偶、三親等內之血親、二親等內之姻親，或上訴人為法人、中央或地方機
關時，其所屬專任人員具有律師資格並經法院認為適當者，亦得為第三審訴訟代理人
。


司法院資訊處製作；財團法人民間司法改革基金會備份。
